【裁判字號】    95,上訴,1074
【裁判日期】    951229
【裁判案由】    違反毒品危害防制條例
【裁判全文】
臺灣高等法院臺南分院刑事判決        95年度上訴字第1074號
上  訴  人
即  被  告  甲○○
上列上訴人因違反毒品危害防制條例案件，不服臺灣臺南地方法
院95年度訴字第761號中華民國95年8月4日第一審判決（起訴案
號：臺灣臺南地方法院檢察署95年度毒偵字第823、1129號），
提起上訴，及臺灣臺南地方法院檢察署95年度毒偵字第3255號移
送併辦，本院判決如下：
    主  文
原判決撤銷。
甲○○施用第一級毒品，累犯，處有期徒刑陸月，如易科罰金以
新台幣壹仟元折算壹日。
    事  實
一、甲○○前於民國93年間因偽造文書案件，經原審判處有期徒
    刑5月確定，於94年12月1日易科罰金執行完畢。甲○○另於
    93年間因違反毒品危害防制條例案件，經原審以93年度毒聲
    字第847號裁定送觀察、勒戒後，認有繼續施用毒品之傾向
    ，再經本院以94年度毒抗字第107號裁定令入戒治處所施以
    強制戒治，於95年1月10日執行完畢釋放。
二、詎甲○○於上開有期徒刑執行完畢後五年內，復基於持續施
    用第一級毒品之犯意，自95年3月17日下午5時許起至95年8
    月中旬某日止，在臺南市○○路附近、臺南縣關廟鄉其居住
    處等地，以將第一級毒品海洛因（下稱海洛因）粉末摻入香
    煙吸食之方式，約一星期施用二至三次而施用海洛因多次。
    嗣於95年3月24日上午10時許，為警持原審核發之搜索票至
    臺南縣安定鄉安定村領寄21之8號其住處內執行搜索時查獲
    ，同日並經警採尿送驗後呈海洛因人體代謝物嗎啡陽性反應
    而查獲。
三、案經臺南市警察局第一分局報請臺灣臺南地方法院檢察署檢
    察官偵查起訴，及臺灣臺南地方法院檢察署將該署95年度毒
    偵字第3255號移送併辦。
    理  由
一、訊據上訴人即被告甲○○於本院審理時對於上開犯罪事實，
    坦承不諱，而被告被查獲時所採尿液送驗結果，亦呈海洛因
    人體代謝物嗎啡陽性反應，有長榮大學於95年4月7日出具之
    確認報告、臺南市警察局第一分局偵辦涉嫌毒品危害防制條
    例案送驗尿液及年籍對照表及採尿同意書各一份在卷為憑 (
    參見警卷第7-9頁)，足見被告上開自白與事實相符，應可採
    信，事證明確，其犯行洵可認定。另臺灣臺南地方法院檢察
    署將該署95年度毒偵字第3255號移送併辦意旨認被告連續施
    用第一級毒品至95年9月22日止，並提出被告另於95年9月22
    日被查獲時所採尿液送驗結果亦呈海洛因人體代謝物嗎啡陽
    性反應之長榮大學於95年10月12日出具之確認報告為證 (見
    臺南市警察局第五分局警卷第5頁)。惟查被告承認其連續施
    用毒品之時間僅至95年8月中旬某日止，其後被告為戒毒而
    參加行政院衛生署嘉南療養院海洛因成癮者愛滋減害替代性
    維持治療試辦計劃，即無再施用毒品，有其提出上開計劃受
    試者同意書等相關文件 (見本院卷第117-125頁)，則被告於
    95年8月中旬某日最後一次施用海洛因起至其參加戒毒至95
    年9月22日止，既係決意戒毒後之行為，如其確未再施用毒
    品，即與本案不生裁判上一罪關係，如其係另起施用毒品之
    犯意所為，亦係另行起意所致，亦非本案審理範圍，併此敘
    明。
二、按刑事法若干犯罪行為態樣，本質上即具有反覆、延續之行
    為觀念者，立法時既予以特別歸類，定為犯罪構成要件之行
    為要素，則行為人基於概括之決意，在密切接近之一定時、
    地持續實行之複次行為，倘依社會客觀通念，認為符合一個
    反覆、延續性之行為觀念者，在刑法評價上，即應成立一罪
    ，學理上稱之為「集合犯」 (最高法院95年度台上字第1079
    號、95年度台上字第3937號判決意旨參照)。刑法第56條修
    正刪除時之立法理由亦載明「至連續犯之規定廢除後，對部
    分習慣犯，例如竊盜、吸毒等犯罪，是否會因適用數罪併罰
    而使刑法過重產生不合理之現象一節，在實務運用上應可參
    考德、日等國之經驗，委由學界及實務以補充解釋之方式，
    發展接續犯之概念，對於合乎『接續犯』或『包括的一罪』
    之情形，認為構成單一之犯罪，以限縮數罪併罰之範圍，用
    以解決上述問題」。而毒品危害防制條例之施用第一級毒品
    罪，本質上即具有反覆性，倘行為人基於概括之決意，在密
    切接近之一定時地反覆施用第一級毒品，於行為概念上，應
    認屬包括之一罪，無連續犯或併合論罪可言。查海洛因依其
    成癮性、濫用性及對社會危害性之程度，已為毒品危害防制
    條例第2條第2項第1款列為管制之第一級毒品，不得持有、
    施用。核被告所為，係犯毒品危害防制條例第10條第1項施
    用第一級毒品罪。又被告施用前非法持有第一級毒品海洛因
    之低度行為，已分別為其施用之高度行為所吸收，均不另論
    罪，其先後約密集於5個月內之一定時地反覆多次施用毒品
    之行為，依社會客觀通念，認為符合一個反覆、延續性之行
    為觀念者，在刑法評價上，即應成立一罪，而論以集合犯。
    另本案被告原被起訴之犯罪時間至95年3月24日止，自95年3
    月25日起至95年8月中旬某日止之犯行（即併辦之一部分）
    ，雖未在公訴人起訴範圍，然檢察官就犯罪事實一部起訴者
    ，效力及於全部，本件施用第一級毒品犯行未起訴部分與起
    訴部分經評價為集合犯而屬包括之一罪，已如前述，本院自
    得一併加以審判 (但自95年8月中旬某日被告最後一次施用
    海洛因以後至95年9月22日止，不在本案審理範圍，此部分
    之併辦，應予退回)。
三、另按毒品危害防制條例第17條規定：「犯第4條第1項至第4
    項、第5條第1項至第4項前段、第6條第1項至第4項、第7條
    第1項至第4項、第8條第1項至第4項、第10 條或第11條第1
    項、第2項之罪，供出毒品來源，因而破獲者，得減輕其刑
    。」。查被告於原審及本院屢稱「呂○欽」（年籍詳原審卷
    第43-46頁）」販賣毒品案件，係經其檢舉而查獲，其當時
    係以祕密證人A1身份提出檢舉，並提出祕密證人A1於95年6
    月19日檢舉「呂○欽」販賣毒品案之筆錄影本為證 (見本院
    卷第5-8頁)。經本院傳喚承辦刑警即證人乙○○到庭結證稱
    ：「95年6月19日A1之調查筆錄是我製作，A1是甲○○。在
    甲○○檢舉呂○欽販毒之前，我們不知道呂○欽販毒。我們
    先前監聽的是嫌疑人高崑友販毒的部分。甲○○當時打電話
    向我說有人由中國大陸夾帶海洛因從中正機場入境，人已到
    臺南要販毒。在電話中有指明是王佳維及呂○欽綽號」等語
    （見本院卷第108-109頁)。且「呂○欽」確因販毒而被查獲
    ，有臺南市警察局第一分局南市警一刑偵字第9505000727號
    移送書在卷可稽，足認被告確有供出毒品來源事實，應依上
    開規定減輕其刑。又被告有如事實欄所述之前案科刑及執行
    紀錄，此有刑案資料查註紀錄表、刑案人犯在監所最新資料
    報表、臺灣高等法院被告前案紀錄表各一件在卷可憑，其受
    有期徒刑之執行完畢，5年以內再犯有期徒刑以上之罪，為
    累犯，應依刑法累犯之規定，加重其刑。查被告係受徒刑之
    執行完畢5年以內故意再犯本件有期徒刑以上之罪，且其施
    用毒品反覆延續至95年7月1日刑法修正施行後，應依修正後
    刑法累犯之規定，加重其刑。以上分別有加重及減輕其刑之
    情形，併依法先加重再減輕。
四、原審認被告罪證明確因予論罪科刑，固非無見。惟查，(一)本
    案被告持續施用第一級毒品至95年8月中旬某日止，原判決
    就被告於95年3月25日以後施用毒品之行為未及併予論處，
    尚有未洽。(二)被告持續施用毒品之行為「包括的一罪」即學
    理上稱之為「集合犯」之情形，原判決仍依連續犯論處，亦
    有未當。(三)被告確有供出毒品來源而破獲之情事，原判決未
    予減刑，亦有可議。被告上訴主張原判決認其非供出毒品來
    源部分為不當，為有理由，及原判有決上開不當部分，自應
    由本院將原判決撤銷改判，以期適法。爰審酌被告前因施用
    毒品經送觀察、勒戒治療程序後，猶不思戒絕革除惡習，再
    有本案之犯行，顯然其意志力甚為薄弱，迄未能戒除毒癮，
    惟兼衡被告施用毒品犯行，在性質上乃屬對自我身心健康之
    自戕行為，尚未嚴重破壞社會秩序、侵害他人權益，及犯後
    坦承犯行，且供出毒品來源等一切情狀，量處有期徒刑六月
    ，又因被告最後一次施用毒品行為為95年8月中旬，新刑法
    已施行，應依刑法第41條第1項前段規定諭知易科罰金以新
    台幣一千元折算一日。
據上論斷，依刑事訴訟法第369條第1項前段、第364條、第299條
第1項前段，毒品危害防制條例第10條第1項、第17條，刑法第11
條、第47條第1項、第41條第1項前段，判決如主文。
本案經檢察官江守權到庭執行職務。
中    華    民    國    95    年    12    月    29    日
                  刑事第一庭    審判長法  官  黃崑宗
                                      法  官  夏金郎
                                      法  官  王明宏
以上正本證明與原本無異。
如不服本判決，應於收受本判決後十日內向本院提出上訴書狀。
其未敘述上訴理由者並得於提起上訴後十日內向本院補提理由書
狀（均須按他造當事人之人數附繕本）「切勿逕送上級法院」。
                                      書記官  黃全忠
中    華    民    國    96    年    1     月    4     日
附錄本判決論罪科刑法條：
毒品危害防制條例第10條第1項：
施用第一級毒品者，處6月以上5年以下有期徒刑。


司法院資訊處製作；財團法人民間司法改革基金會備份。
